臺灣桃園地方法院民事判決　九十二年度小上字第五二號
　　上　訴　人　好力國際股份有限公司
　　法定代理人　甲○○
　　被　上訴人　杰　書Iag.
右當事人間請求清償債務事件，上訴人對於中華民國九十二年四月十一日本院中壢簡
易庭九十二年度壢小字第二○四號第一審判決提起上訴，本院判決如左：
    主      文
上訴駁回。
第二審訴訟費用新台幣肆佰捌拾元由上訴人負擔。
    理      由
一、按小額程序之第二審判決，依上訴意旨足認上訴為無理由者，得不經言詞辯論為
    之，民事訴訟法第四百三十六條之二十九第二款定有明文。
二、上訴人就原判決向本院合議庭提起上訴，於民國（下同）九十二年五月二十七日
    及同年七月二十二提出之上訴狀所表明之上訴理由略以：(一)原審認定本件應以菲
    律賓國法為準據法，自應適用菲律賓國之ＭＣ—５公告，而前開公告第三條第三
    項Ｃ點規定：「台灣人力仲介機構每年得另外向勞工收取總額新台幣一萬二千元
    之在地服務費並自勞工開始工作第八個月至第九個月由工資中分兩次逐月平均扣
    除，第二年之服務費於第十及第十一個月中自工資扣除，第三年之服務費於第二
    十三及第二十四個月中自工資扣除。」，亦即除第一年之在地服務費須於菲籍勞
    工開始工作後始得收取外，餘第二年、第三年之在地服務費均可事先收取，又所
    謂在地服務費乃菲籍勞工在我國工作期間因不諳本國法令或因遭受僱主不平等之
    待遇時，上訴人有義務提供法律上之諮詢服務，或替菲籍勞工處理勞資爭議事項
    ，此一義務不因上訴人與訴外人松華公司間之委託仲介契約終止而不存在，原審
    以上訴人與訴外人松華公司間之委任仲介關係已終止，認上訴人就委託仲介契約
    終止後至被上訴人僱用契約期滿三日止（計二十三個月又二日）之在地服務費均
    不得請求乙節，除與事實不符，亦違反前述第五號公告規範意旨，自有判決違背
    法令之情事；(二)又據上開第五號公告第三條第七項之規定：「台灣雇主與台灣人
    力仲介機構終止業務往來關係，且勞資聘僱關係未延展時，台灣人力仲介機構應
    歸還勞工之預付之在地服務費。」，可知若上訴人與被上訴人之雇主松華公司終
    止仲介委任關係，且因而影響被上訴人與雇主間聘僱關係而無從繼續工作時，上
    訴人始有依上開法令退還預收在地服務費之義務。然本件上訴人與訴外人松華公
    司終止委任仲介關係，並未影響被上訴人與松華公司間之聘僱關係，上訴人自得
    依約及上開第五號公告之相關規定，向被上訴人收取在地服務費，原告漏未適用
    前開規定，亦屬判決不適用法規及適用法規不當等語。
三、按法律行為發生債之關係者，其成立要件及效力，依當事人意思定其應適用之法
    律。當事人意思不明時，同國籍者依其本國法。國籍不同者依行為地法，行為地
    不同者以發要約通知地為行為地，如相對人於承諾時不知其發要約通知地者，以
    要約人之住所地視為行為地，涉外民事法律適用法第六條第一項、第二項分別定
    有明文。經查，被告杰書係菲國人，本件屬涉外民事事件，而系爭契約成立地即
    行為地係在菲律賓，揆諸前揭規定，自應以菲國法為準據法。經原審依職權向我
    國駐菲國代表處函詢該國自八十七年至九十年間關於規範我國人力仲介業者仲介
    該國人民至我國工作可請求之酬金及費用標準之法令之結果，該國現行規範我國
    及菲國雙方人力仲介業者向赴我國之菲勞收取酬金之法規，僅有該署九十年三月
    二十日第五號公告，菲國未曾特為我國仲介業者制訂單行法等情，有外交部九十
    二年一月二十四日外亞太二字第○九二○四○四二○四○號函在卷可稽。再查，
    前揭公告係於西元二○○一年（即民國九十年）三月二十日公告，於經大眾報紙
    發佈後十五日生效，且無溯及既往之效力等情，有前揭公告一件附卷可稽（見原
    審卷第四八至五四頁），而兩造係於八十九年六月十七日成立仲介契約，斯時前
    開公告尚未頒布，依法律不溯及既往之原則，本件應無該公告之適用。上訴人以
    原審未適用前開公告為據，提起本件上訴，其上訴顯無理由。
四、綜上所述，原審判決並無上訴人所指違背法令情節，本件上訴依其意旨足認顯無
    理由，爰依民事訴訟法第四百三十六條之二十九第二款之規定，不經言詞辯論，
    逕以判決駁回之。並依同法第四百三十六條之三十二第一項準用第四百三十六條
    之十九規定確定本件訴訟費用額（後附計算書）如主文第二項所示金額。
五、依民事訴訟法第四百三十六條之三十二第一項、第二項、第四百三十六條之二十
    九第二款、第四百三十六條之十九、第四百四十九條第一項、第七十八條，判決
    如主文。
中　　　華　　　民　　　國　　九十三　　年　　　二　　　月　　二十七　　日
                            臺灣桃園地方法院民事第二庭
~B審判長法官　邱瑞祥
~B法　　　官　管靜怡
~B法　　　官　劉佩宜
右為正本係照原本作成
本判決不得上訴
中　　　華　　　民　　　國　　九十三　　年　　　二　　　月　　二十七　　日
~B法院書記官　吳仁心
~F0
~T40
附表：
┌─────────┬──────────────┬─────────┐
│項目              │     金額（新台幣）         │    備註          │                               │
├─────────┼──────────────┼─────────┤
│第二審裁判費用    │     三百八十一元           │  由上訴人繳納。  │
├─────────┼──────────────┼─────────┤
│第二審送達費用    │       一百零二元           │  同右            │
├─────────┼──────────────┼─────────┤
│合計              │     四百八十三元           │                  │
└─────────┴──────────────┴─────────┘
